最高法院民事判決                              八十六年度台上字第二七○六號
    上  訴  人  乙 ○ ○
                甲 ○ ○
                邱張雪凰
    共      同
    訴訟代理人  周玉蘭律師
    被 上訴 人  華南商業銀行股份有限公司
    法定代理人  簡 弘 道
右當事人間請求清償借款事件，上訴人對於中華民國八十五年十月二十八日台灣高等
法院台中分院第二審判決（八十五年度重上字第七一號），提起上訴，本院判決如左
：
    主  文
上訴駁回。
第三審訴訟費用由上訴人連帶負擔。
    理  由
本件被上訴人主張：上訴人於民國八十年十月十九日出具保證書與伊，願就第一審共
同被告育陽企業有限公司（下稱育陽公司）對伊現在（包括過去所負現在尚未清償者
在內）及將來所負之借款、票款、透支、墊款、保證、損害賠償等一切債務，以本金
新台幣（下同）一千五百萬元為限額（含本金及其利息、遲延利息、違約金、損害賠
償及其他從屬於主債務之負擔）負連帶清償責任。嗣育陽公司自八十三年九月起至八
十四年十月止分七次向伊借貸如第一審判決附表所示之款項計八百十五萬元，並約定
之利息及違約金。詎育陽公司事後並未依約繳納利息，上開借款清償期屆至亦不清償
，屢經催討，均不予置理等情，爰依保證契約之法律關係，求為命上訴人三人與育陽
公司連帶給付伊八百十五萬元，並依第一審判決附表所示加計利息暨違約金之判決（
被上訴人另請求第一審共同被告育陽公司、張憲文、甲○○、曹憲榮連帶給付部分，
經第一審判決育陽公司、張憲文、甲○○、曹憲榮敗訴後，未據其聲明上訴而告確定
）。
上訴人則以：育陽公司固曾向被上訴人借款，但伊僅就專案貸款之出口押為保證，
並未對系爭短期借款為保證，被上訴人自不能單憑保證書上之記載，強求伊負無限期
借款之保證責任。且短期信用貸款屆期依法應重新對保，被上訴人既未曾對保，訂約
時被上訴人又未告知伊定型化契約之內容，顯未盡充實消費者資訊之責，對伊更有失
公平，伊所簽立之保證書應屬無效等語，資為抗辯。
原審斟酌全辯論意旨及調查證據之結果，以：查被上訴人主張之事實，已據提出借據
及保證書為證，上訴人對該保證書之真正亦不爭執，且自認曾於八十年十月十九日為
保證無訛（第一審卷五十一頁），自足信為真實。上訴人雖以上開情詞置辯，惟查上
訴人於八十年十月十九日所簽訂之保證書已載明連帶保證人對被上訴人現在（包括過
去所負現在尚未清償）及將來所負之借款等一切債務以本金一千五百萬元為限額及其
利息、遲延利息、違約金、損害賠償暨其他從屬於主債務之負擔，負連帶清償責任等
字樣，且未定明保證之期限，足見系爭保證書所約定者即為未定期限之最高限額保證
。故上訴人於約定額度範圍內之債務，無論簽訂保證書時已發生或嗣後發生之債務，
均應負保證責任。上訴人抗辯其僅為育陽公司出口押部分為保證云云，既未舉證以
實其說，自難憑採。次查定型化契約並非就每一契約內容向相對人為說明始為有效，
且系爭保證契約已記載最高限額保證文義甚明，學說、判例均肯認其效力，應不生再
明示告知其內容之問題，上訴人徒以該保證書為定型化契約，被上訴人未告知保證書
乃非專為押而保證，認違反誠信原則一節，亦非足取。又系爭保證書第二條約定保
證人不得隨意終止保證契約，固排除民法第七百五十四條規定之適用，但民法債編第
二十四節有關保證人權利之規定，法律上並無不許其拋棄之特別規定，就其性質而言
，保證人亦非不得拋棄，且其拋棄更與公共秩序無關，故上訴人簽訂不得隨時終止之
保證契約，尚不能認違反強制規定或公序良俗。何況該保證書第二條之約定並非契約
成立要件，若除去該部分就兩造間成立最高限額保證契約亦無顯失公平之情形，上訴
人指該保證書應為無效云云，要非可採。從而，被上訴人依保證契約之法律關係，請
求上訴人與育陽公司連帶給付系爭借款八百十五萬元及其約定之利息、違約金，即屬
正當，應予准許，為其心證所由得，並說明上訴人其他抗辯及聲明證據為不足採之理
由。爰將第一審所為此部分被上訴人敗訴之判決廢棄，改判如其聲明。經核於法洵無
違背。上訴論旨，仍執陳詞，並以原審取捨證據、認定事實、解釋契約之職權行使及
其他與判決基礎無涉之理由，指摘原判決不當，求予廢棄，非有理由。
據上論結，本件上訴為無理由，依民事訴訟法第四百八十一條、第四百四十九條第一
項、第八十五條第二項，判決如主文。
中      華      民      國    八十六    年      八      月     三十     日
                              最高法院民事第七庭
                                  審判長法官  朱  錦  娟
                                        法官  蘇  茂  秋
                                        法官  蘇  達  志
                                        法官  顏  南  全
                                        法官  葉  賽  鶯
      右正本證明與原本無異
                                              書  記  官
中      華      民      國    八十六    年      九      月     十三     日
